【裁判字號】    95,家抗,22
【裁判日期】    950712
【裁判案由】    指定遺產管理人
【裁判全文】
臺灣屏東地方法院民事裁定              95年度家抗字第22號
抗  告  人  財政部國有財產局台灣南區辦事處
法定代理人  甲○○
送達代收人  丙○○
上列抗告人因指定遺產管理人事件，對於中華民國95年6 月8日
原審95年度財管字第13號所為裁定，提起抗告，本院裁定如左：
      主    文
抗告駁回。
抗告費用新台幣壹仟元由抗告人負擔。
      理    由
一、本件抗告意旨略以：原審以被繼承人乙○○之合法繼承人均
    拋棄繼承，致無人繼承後，依相對人之聲請而選定伊為遺產
    管理人，惟乙○○可能有負債超過遺產而形同破產之情形，
    依司法院74年10月15日（74）院台廳1 字第05786 號函所示
    ，此類事件宜儘量避免選任國有財產局為遺產管理人；況現
    行法令並無已拋棄繼承之繼承人不得為遺產管理人之規定，
    且因繼承人就被繼承人之債權債務、印鑑、重要證件及產權
    文件等，均較知悉，應屬適任人選。再者，如由抗告人為遺
    產管理人，倘負債大於資產，則伊所耗費之時間、人力均難
    以金錢衡量，不僅國庫利益受損，亦造成浪費國家資源於特
    定人之不公現象，原裁定尚有不當，爰請求廢棄等語。
二、經查，本件被繼承人乙○○於民國94年6 月27日死亡，無配
    偶，第一順位繼承人即其子張文翰、第二順位繼承人即其母
    張劉不及第三順位繼承人即其兄弟姐妹張鴻民、張溎峰均已
    拋棄繼承，而其第四順位繼承人即其祖父母均已死亡，故被
    繼承人乙○○已無民法第1138條所列各順序之繼承人，即第
    一、二、三、四順序之法定繼承人中，除死亡者外，亦拋棄
    繼承等情，業據相對人提出原審繼承系統表1 件、屏院惠少
    家慧第0000000000函1 紙、戶籍謄本5件 、借據影本1 件、
    土地及建物登記謄本1 件等可稽，復經本院依職權調取本院
    94年度繼字第648 、695 、699 號拋棄繼承全卷查證屬實。
    又被繼承人死亡後遺有坐落高雄縣大寮鄉○○段142 地號土
    地及其上高雄縣大寮鄉○○路161 之23號16樓建物多筆遺產
    ，相對人為債權人及抵押權人，有其提出之借據及土地建物
    謄本等資料等件在原審卷可按，則相對人自得以利害關係人
    身分聲請選任遺產管理人，原法院經斟酌結果，而選任抗告
    人為遺產管理人，即無不當。又選任遺產管理人為法院職權
    行使之事項，如無違背法令及經驗法則，或受選任人有得拒
    絕擔任之正當事由外，應不得執為抗告之依據。
三、本件抗告人為國家管理財產之機關，如本件遺產經清償債務
    後尚有剩餘，依民法第1185條規定，即歸屬國庫，則由其為
    遺產管理人，應屬適當，自不得在未經實際管理前，即以可
    能有負債超過遺產或浪費時間、人力等事宜之預測，為拒絕
    擔任之論據，且抗告人為政府機關，與被繼承人間無利害關
    係，復有相當之專業能力足以勝任管理職務，顯較其他已無
    繼承意願而拋棄繼承之人為適當，況遺產管理在性質上非僅
    為被繼承人消極管理其遺產而已，因該遺產已不屬繼承人所
    有，而國庫亦有其取得財產利益之期待權，具有某種程度之
    公益性，若仍由無繼承意願之人為管理人，難免因而影響管
    理之積極作為，與遺產管理之本意即不相符。再者，拋棄繼
    承既為民法所規定繼承人之權利，一經行使後，就其與被繼
    承人間之財產關係即行斷絕，如再選任其為遺產管理人，而
    由其就被繼承人之財產為管理，無異剝奪其享有拋棄繼承之
    實益，與立法意旨顯然違背。又乙○○之法定繼承人，既均
    已拋棄繼承，應無再擔任遺產管理人之意願，如選任其為遺
    產管理人，不僅可能因無意願而影響管理事務之進行，就專
    業知識及管理能力，亦有所欠缺，尚非適當之人選。至司法
    院前開函文，僅表明儘量不宜選任，而供法院斟酌，並非為
    不得選任之依據，更不得執為拒絕擔任之論據，則抗告意旨
    認原裁定不當，求予廢棄，即無理由，應予駁回。
三、據上論結，本件抗告為無理由，依非訟事件法第21條第2項
    、民事訴訟法第495 條之1 、第449 條、第78條，裁定如主
    文。
中    華    民    國    95    年    7     月    12    日
                        家事庭庭長法  官  廖文忠
                                  法  官  潘  快
                                  法  官  李芳南
以上正本證明與原本無異。
如不服本裁定，應以裁定適用法規顯有錯誤為抗告理由時，始得
於收受送達後10日內向本院提起抗告狀（須按他造當事人人數提
出繕本），並須經本院以原裁定所涉及之法律見解具有原則上之
重要性為限而為許可者，方得抗告臺灣高等法院高雄分院。（非
訟事件法第45條）
                                  書記官  潘豐益
中    華    民    國    95    年    7     月     12    日


司法院資訊處製作；財團法人民間司法改革基金會備份。
